臺灣高雄地方法院民事裁定           100年度司財管字第74號
聲  請  人  財政部高雄市國稅局
法定代理人  何瑞芳
上聲請人對被繼承人邱明聰聲請指定遺產管理人事件，本院裁定
如下：
    主  文
選任李淑妃律師為被繼承人邱明聰（男，民國○○○年○月○○
○日生，身分證統一編號：Ｚ000000000號，民國九十
五年四月十三日死亡）之遺產管理人。
程序費用新臺幣壹仟元由被繼承人邱明聰之遺產負擔。
    理  由
一、本件聲請意旨略以：緣被繼承人邱明聰（男，民國○○年○ 月
    ○○日生，身分證統一編號：Ｚ000000000號，生前設籍高雄縣
    岡山鎮○○街50巷23號）於95年4 月13日死亡，其生前尚積
    欠93年度、94年度綜合所得稅稅捐合計新臺幣（下同）21,8
    58元未繳納，又其繼承人均已拋棄繼承權，而被繼承人遺有
    土地1 筆，為確保聲請人債權之行使，狀請鈞院指定財政部
    國有財產局臺灣南區辦事處嘉義分處為本件遺產管理人等語
    。
二、按「繼承開始時，繼承人之有無不明者，由親屬會議於1 個
    月內選定遺產管理人，並將繼承開始及選定遺產管理人之事
    由，向法院報明。」、「無親屬會議或親屬會議未於前條所
    定期限內選定遺產管理人者，利害關係人或檢察官，得聲請
    法院選任遺產管理人，並由法院依前項規定為公示催告。」
    、又「先順序繼承人均拋棄其繼承權時，由次順序之繼承人
    繼承，其次順序之繼承人有無不明或第四順序之繼承人均拋
    棄其繼承權者，準用關於無人承認繼承之規定。」，民法第
    1177條、第1178條第2 項、第1176條第6項 分別定有明文。
三、經查：
  (一)聲請人主張之前揭事實，業據其提出財政部高雄市國稅局個
    人戶籍資料查詢清單、財產歸屬資料清單、欠稅總歸戶查詢
    情形表、法務部行政執行署高雄行政執行處執行債權憑證、
    欠稅人財產目錄、土地建物查詢資料、本院家事庭100 年4
    月19日雄院高95繼金字第1127號函等件為證，並經本院依職
    權調取本院95年度繼字第1295號、本院95年度繼字第1127號
    拋棄繼承權卷宗核閱屬實，堪信為真實。
  (二)聲請人既對被繼承人有債權存在，為其債權人，自應屬利害
    關係人無訛。又被繼承人之繼承人均已依法拋棄繼承，復查
    無其他合法繼承人存在，揆諸前揭規定，自應準用關於無人
    承認繼承之規定，參以其親屬會議並未於死亡發生之日起1
    個月內為其選定遺產管理人並呈報本院，是聲請人以利害關
    係人之地位，向本院聲請選任遺產管理人，自屬有據。
  (三)本院審酌：被繼承人邱明聰前揭現存繼承人既均已依法拋棄
    繼承，可知顯已不願再與被繼承人之遺產有何糾葛，本無義
    務就其遺產再為管理；次本院函詢財政部國有財產局臺灣南
    區辦事處嘉義分處是否願任本件遺產管理人，經函覆略以：
    「本案邱明聰之法定繼承人皆已拋棄繼承，依據經驗法則，
    顯然邱君之遺債應係大於遺產形同破產，故本分處並無意願
    擔任邱君之遺產管理人」，有財政部國有財產局臺灣南區辦
    事處嘉義分處100 年8 月23日台財產南嘉一字第1000005652
    號函1 紙在卷可憑；況擔任遺產管理人，主要係彙整被繼承
    人之財產，踐行被繼承人債權、債務之確認，並作適法合理
    之分配，且於有繼承人承認繼承時或遺產分配後，尚有剩餘
    時，將遺產移交繼承人或國庫，此須熟悉相關法律程序進行
    遺產處分，經本院自高雄律師公會願意擔任法院遺產管理人
    名單中徵詢後，李淑妃律師願意以其專業知識管理及處理被
    繼承人後續之遺產問題，有電話紀錄1 紙附卷可稽，爰選任
    李淑妃律師為本件遺產管理人。另因本件被繼承人之全部繼
    承人均拋棄繼承，而「準用」無人承認繼承之規定，與繼承
    人有無不明之情形尚屬有間，是民法第1178條第2 項關於承
    認繼承之公示催告，即無準用之餘，附此敘明。
四、依非訟事件法第157 條、第24條第1 項，裁定如主文。
五、如對本裁定抗告，須於裁定送達後10日之不變期間內，向本
    院提出抗告狀，並繳納抗告費新臺幣1,000 元。
中    華    民    國    100   年     8    月    31    日
                  家事法庭  司法事務官  任士慧